【裁判字號】    99,訴,490
【裁判日期】    990713
【裁判案由】    偽造有價證券
【裁判全文】
臺灣臺南地方法院刑事判決               99年度訴字第490號
公  訴  人  臺灣臺南地方法院檢察署檢察官
被      告  乙○○
指定辯護人  彭冀湘律師
上列被告因偽造有價證券案件，經檢察官提起公訴（99年度偵緝
字第27號），本院判決如下：
    主  文
乙○○意圖供行使之用，而偽造有價證券，處有期徒刑壹年捌月
。緩刑貳年。本票（票號TH0000000號、發票日民國九十七年六
月二十五日、到期日九十七年七月二十五日）壹紙上偽造之共同
發票人「丙○○」之署押及捺印各壹枚均沒收之。
    事  實
一、乙○○於民國97年6月25日，向臺南市○區○○路3段49號之
    冠億當舖借款，因冠億當舖業者表示需開立本票，嗣於同日
    ，在上址，由乙○○在票據號碼TH0000000號之本票上填載
    金額為211萬元、發票日期為97年6月25日、到期日期為97
    年7月25日，並於該本票之發票人欄位內簽署自己之姓名及
    捺印，交予冠億當舖業者，惟業者要求該本票發票人欄位，
    另須一人簽名以擔任本票之共同發票人，藉以增加票據信用
    。乙○○因認其母丙○○不可能同意於該本票上簽名，為期
    能順利借得款項，明知並未獲得丙○○之同意或授權，竟基
    於意圖供行使之用，在上開商業本票之發票人欄位上，偽造
    「丙○○」之簽名及署押各1枚，據以完成本票之絕對應行
    記載事項，以此方式冒用丙○○名義偽造不實之本票，表示
    丙○○願共同與乙○○承擔本票發票人責任之意，而為偽造
    有價證券之行為，復於該日，將該紙本票持交冠億當舖業者
    而行使。嗣因乙○○無法清償借款，當舖員工張登凱於97年
    8 月11日，以上開本票聲請法院裁定准許強制執行，丙○○
    因收受本院之債權確認通知書後察覺有異，乃向臺灣臺南地
    方法院檢察署檢察官提出告訴，始悉上情。
二、案經丙○○訴由臺灣臺南地方法院檢察署檢察官偵查起訴。
    理  由
壹、程序部分：
    本件以下所引用之具傳聞性質之證據，檢察官、被告及辯護
    人於本案言詞辯論終結前，並未爭執其證據能力，本院審酌
    前開證據之作成或取得之狀況，並無非法或不當取證之情事
    ，且經本院於審判期日就上開證據依法進行調查、辯論，依
    刑事訴訟法第159條之5規定，均具有證據能力。至以下所引
    用之不具傳聞性質之證據，因非檢警違背法定程序取得之證
    據，依法自應有證據能力，併此敘明。
貳、實體部分：
一、認定犯罪事實所憑之證據及理由：
    上開犯罪事實，業據被告乙○○坦承不諱，核與告訴人丙○
    ○、證人張登凱在警詢證述之犯罪情節相符（見97年度他字
    第3067號卷第4頁11-15頁），復有該本票影本、聲請裁定本
    票強制執行狀、本院97年度司票字第3141號民事裁定影本各
    1份在卷可稽（見同他卷第28-32頁），足認被告自白與事實
    相符，堪予採信。本案事證已臻明確，被告犯行至堪認定。
二、論罪科刑部分
(一)、核被告偽造上開本票，復持以行使，係犯刑法第201條第1
    項之偽造有價證券罪。被告偽造「丙○○」簽名、捺印之偽
    造署押行為係偽造有價證券之部分行為；其偽造有價證券後
    復持以行使，其行使之低度行為，應為偽造之高度行為所吸
    收，均不另論罪。
(二)、按犯罪之情狀顯可憫恕，認科以最低度刑仍嫌過重者，得酌
    量減輕其刑，刑法第59條定有明文。考其立法理由：科刑時
    原即應依刑法第57條規定審酌一切情狀，尤應注意該條各款
    所列事項，以為量刑標準，本條所謂「犯罪之情狀可憫恕」
    ，自係指裁判者審酌第57條各款所列事項以及其他一切與犯
    罪有關之情狀之結果，認其犯罪足堪憫恕者而言，即必於審
    酌一切之犯罪情狀，在客觀上顯然足以引起一般同情，認為
    縱予宣告法定最低刑度猶嫌過重者，始有其適用（最高法院
    38年臺上字第16號、45年臺上字第1165號、51年臺上字第89
    9號判例意旨參照)。查被告係因一時未經深思熟慮，偽造告
    訴人之署押於本票上而使告訴人成為共同發票人，其目的係
    為加強其向被害人借錢之信用，並無使其所偽造之有價證券
    廣為流通之意，且偽造之本票張數僅1紙，所偽造之本票共
    同發票人係其母，是被告所為之犯行對金融交易秩序之危害
    ，與其他大量偽造有價證券致嚴重擾亂金融秩序之犯罪情節
    迥異，再者告訴人已具狀表示願意原諒被告（見本院卷第28
    頁），而刑法第201條第1項之偽造有價證券罪，法定最輕本
    刑為3年以上有期徒刑，依被告前揭犯罪情狀觀之，若科以
    法定最輕本刑即3年有期徒刑，仍屬情輕法重，且難謂符合
    罪刑相當性及比例原則，是揆諸其所為上開犯行，客觀上足
    以引起一般人普遍之同情，顯有可值憫恕之處，爰依刑法第
    59條之規定，減輕其刑。
(三)、爰審酌被告未經告訴人同意或授權，擅自偽造本票向被害人
    借款，恐有致告訴人遭持票人追索票面金額之虞，亦使被害
    人允為借款，同受有損害，惟念及被告偽造之本票僅1紙，
    且該偽造之本票在交付被害人後，並未流通，對於交易秩序
    之影響尚屬有限，兼衡告訴人表示宥恕之意，暨其犯後坦承
    犯行，深感悔悟，大學肄業之智識程度、犯罪之動機等一切
    情狀，量處如主文所示之刑，以示懲儆。又被告未曾因故意
    犯罪受有期徒刑以上之刑之宣告，有本院被告全國前案紀錄
    表可參，其因一時失慮，致罹刑典，歷此偵審程序及罪刑之
    宣告後，應知警惕而無再犯之虞，認所宣告之刑，以暫不執
    行其刑為適當，揆諸上開說明，爰依刑法第74條第1項第1款
    規定，宣告緩刑2年，以勵自新。
三、沒收部分：
    按偽造之本票固應依刑法第205 條規定宣告沒收，惟如發票
    人有2 人以上，其中僅部分發票人係偽造，對於真正發票人
    部分並非無效，自不得沒收，而票據權利之行使與票據本身
    不能分離，於此情形法院為沒收之宣告時，僅諭知偽造部分
    （即偽造發票人部分）沒收即可，不得將該紙票據全部宣告
    沒收，剝奪合法持有人對於真正發票人之權利（最高法院93
    年度臺上字第2811號、99年度臺上字第3251號判決參照）。
    查本件本票之發票人除告訴人丙○○外，另有發票人即被告
    ，揆諸前揭判決意旨，上開偽造本票對於真正發票人即被告
    部分並非無效，自不得就偽造之本票沒收，但仍依刑法第20
    5條規定僅宣告偽造發票人「丙○○」部分沒收之，即僅就
    上開本票正面偽造之「丙○○」署押及捺印各1枚沒收之。
    再者，偽造「丙○○」之署押及捺印既經依刑法第205條之
    規定沒收，自無庸再依刑法第219條之規定諭知沒收，附此
    敘明。
據上論斷，應依刑事訴訟法第299條第1項前段，刑法第201條第1
項、第59條、第205條、第74條第1項第1款，刑法施行法第1條之
1，判決如主文。
本案經檢察官甲○○到庭執行職務
中    華    民    國    99    年  7      月  13      日
            刑事第九庭  審判長法  官  蔡奇秀
                              法  官  林欣玲
                              法  官  蔡盈貞
以上正本證明與原本無異。
如不服本判決應於收受本判決後10日內向本院提出上訴書狀，並
應敘述具體理由。其未敘述上訴理由者，應於上訴期間屆滿後20
日內向本院補提理由書狀（均須按他造當事人之人數附繕本）「
切勿逕送上級法院」。
                              書記官  蕭伊舒
中    華    民    國    99    年    7     月    13    日
附錄本案論罪科刑條文：
中華民國刑法第201條（有價證券之偽造變造與行使罪）
意圖供行使之用，而偽造、變造公債票、公司股票或其他有價證
券者，處3 年以上 10 年以下有期徒刑，得併科 3 千元以下罰
金。
行使偽造、變造之公債票、公司股票或其他有價證券，或意圖供
行使之用，而收集或交付於人者，處 1 年以上 7 年以下有期徒
刑，得併科 3 千元以下罰金。

司法院資訊處製作；財團法人民間司法改革基金會備份。
